臺灣桃園地方法院刑事判決　　　　　　　　　　　　九十一年度訴字第一二一號
　　公　訴　人　臺灣桃園地方法院檢察署檢察官
　　被　　　告　甲○○
右列被告因詐欺案件，經檢察官提起公訴（九十一年度偵字第二七六四號），本院判
決如左︰
    主  文
甲○○幫助意圖為自己不法之所有，以詐術使人將本人之物交付，處有期徒刑伍月，
如易科罰金，以佰元折算壹日。
    事  實
一、甲○○明知不詳真實姓名、年籍之成年男子係以在中國時報上刊登廣告購買他人
    之銀行或郵局帳戶存摺，用以供不法之使用，竟基於幫助該不詳姓名、年籍成年
    男子詐欺之不確定故意，於民國九十年五月間某日，因見中國時報上刊登高價收
    購銀行、郵局存摺之廣告，旋以電話與該成年男子聯絡，並約定以每本存摺新台
    幣（下同）三千元，使用期間三個月，並於同日下午，在台北縣土城市○○路○
    段一六０號土城郵局，將土城郵局局號000000－0、帳號000000－
    0號，戶名甲○○帳戶之存摺簿、提款卡連同印鑑一枚交給該不詳姓名、年籍之
    成年男子。該不詳姓名、年籍之成年男子即以「創維數位高科技公司」（以下簡
    稱創維公司）名義在報紙上刊登廣告，誠徵家庭加工送貨員，適有乙○○於九十
    年八月十日閱報後，於九十年八月十三日十一時許經以電話與報載電話聯繫，一
    位自稱創維公司主任之陳永明即向乙○○訛稱如欲應徵家庭加工必須要與創維公
    司有通貨記錄，要求乙○○先匯款二千元至甲○○前開帳戶，乙○○不疑有他，
    乃於同日十二時二十一分三十六秒，自桃園縣中壢市東興郵局匯款二千元至甲○
    ○前開帳戶，當乙○○告知陳永明已依其指示匯款，陳永明再向乙○○詐稱，公
    司出貨一次一定要一萬元等語，乙○○陷於錯誤，再於同日十五時七分十五秒，
    自前開東興郵局匯款八千元至甲○○前開帳戶，惟嗣後乙○○並未領得代工貨物
    ，始悉受騙。
二、案經被害人乙○○訴請桃園縣警察局平鎮分局報請臺灣桃園地方法院檢察署檢察
    官偵查起訴。
    理  由
一、訊據被告甲○○就其與不詳姓名、年籍成年男子約定以每個帳戶存摺三千元，使
    用期限三個月之代價，並於九十年五月間某日下午，在台北縣土城市○○路○段
    一六０號土城郵局，將土城郵局局號000000－0、帳號000000－0
    號，戶名甲○○帳戶之存摺簿、提款卡連同印鑑一枚交給該不詳姓名、年籍之成
    年男子固不諱言，惟矢口否認有何詐欺犯行，辯稱：伊不知他人之詐欺犯行，並
    不知該不詳姓名年籍之成年男子收集存摺之目的云云。
二、經查：
  (一)該不詳姓名、年籍之成年男子取得甲○○前開帳戶之存摺後，即在報紙上以創維
    公司名義刊登廣告，誠徵家庭加工送貨員，並於告訴人乙○○閱讀廣告與廣告上
    刊載之電話聯絡時，自稱陳永明者假借欲應徵家庭加工必須要與創維公司有通貨
    記錄，要求乙○○先匯款二千元至甲○○前開帳戶，乙○○乃自桃園縣中壢市東
    興郵局匯款二千元至甲○○前開帳戶，當乙○○告知陳永明已依其指示匯款，陳
    永明再向乙○○詐稱，公司出貨一次一定要一萬元等語，乙○○再自前開東興郵
    局匯款八千元至甲○○前開帳戶，嗣後乙○○並未領得代工貨物，當乙○○要求
    陳永明退款時，陳永明復藉故推諉等情，迭據告訴人乙○○於警方調查、檢察官
    偵查時指訴綦詳（見偵查卷第二八頁反面、第二九頁正面、第五五頁反面）並有
    郵政國內匯款執據影本二紙、郵政儲金匯業局九十一年五月十四日管九一字第五
    ０六０一０五七０號函暨客戶歷史交易清單、土城郵局簡函暨客戶帳戶資料各一
    份在卷可稽。
  (二)又警方依據卷附報載創維公司所登電話0000000000，及乙○○提供之
    00000000（偵查卷第三三頁、第二八頁反面），向中華電信股份有限公
    司北區分公司查覆該二支電話租用客戶名稱，經該公司台北北區營運處函覆稱係
    洪光孝承租，有桃園縣警察局平鎮分局函、中華電信股份有限公司台北北區營運
    處函暨所附市內電話業務申請書在卷可稽，而洪光孝於九十年八月十日已更名為
    粘紹華，而據證人粘紹華於警偵訊中證稱：伊曾於八十八年間遺失過身分證，至
    遭人冒用證件申請電話等語（見偵查卷第四頁反面、第五頁正面、第三七頁反面
    、第三八頁正面），是該不詳姓名年籍之成年男子不僅收購他人郵局存摺，且在
    報上刊登廣告所留電話，亦係冒用他人名義申請所租用之電話，顯係為向不特定
    之被害人詐騙金錢，避警查緝而為。
  (三)被告甲○○於本院審理時自承：「我是賣給他的，．．．在五月間看到中國時報
    分類廣告，我打電話過去問登廣告的人，他回答說存摺一本三千元，三個月後歸
    還，我有問他做什麼用，他說是有些人薪資過高，所以要用我的存摺來節稅，因
    當時我欠錢花用，所以也沒有想到那麼多，他們會用來做違法的事。為了防止我
    領錢，還把我的金融卡及印鑑章一併拿走，我早上打電話，他下午就來土城郵局
    把我的存摺、金融卡及印鑑章都拿去，存摺是我在當兵前就辦了，後來遺失，所
    以我在當天下午才去補辦出來，我戶頭內原本沒有錢，我交給他後，後來他轉帳
    三千元給我，他說以後存摺會寄給我，如果我沒有收到，直接去辦停用即可。．
    ．．」等語（見本院九十一年九月十九日審判筆錄第三頁），足見被告對於該不
    詳姓名、年籍成年男子可能會將該存摺作為犯罪之工具，亦無不知之理，僅因急
    需用錢而故意不去想。
  (四)查金融存款帳戶，事關存戶個人財產權益之保障，其與存戶印鑑章結合，其專屬
    性、私密性更形提高；除非本人或與本人具密切之關係者，難認有何理由可自由
    流通使用該存摺、印章；一般人亦均有應妥為保管存摺、印鑑章，以防止存摺、
    印鑑章被他人冒用之認識，縱有特殊情況偶有將存摺、印鑑章交付他人之需，亦
    必深入瞭解其用途後再行提供以使用，恆係吾人日常生活經驗與事理；且存摺、
    印鑑章等有關個人財產、身分之物品，果淪落於不明人士手中，極易被利用為與
    財產有關之犯罪工具；而與他人於身分上不具密切關係之人，竟願以不相當之對
    價，徵求他人提供帳戶以為使用，此等行為客觀上已屬可疑；其顯係供為某非正
    當資金進出之用，而隱瞞其流程及行為人身份曝光之不法意圖亦可預見；若此之
    社會現實，恆係一般人本於日常生活經驗即可體察之者。本件被告甲○○係有社
    會生活經驗之成年人，而辯稱伊不知他人收集存摺之目的用途為何云云，已不足
    採信；而被告接受他人所給付之代價，而提供帳戶供人匯款，在在與吾人之日常
    生活經驗顯然有悖；另參以現今金融市場開放，競爭激烈之社會現實，於金融機
    構開設帳戶極其容易，果有使用金融帳戶之必要，大可自己向各該金融機構申請
    開立帳戶，何庸另行支出代價而使用他人所申請之帳戶？益證被告提供帳戶（含
    印鑑章）行為態樣，顯背於吾人之日常生活經驗，其諉稱不知購買者係供為詐欺
    財物之用之所辯，要難採信。
  (五)另依告訴人乙○○前引指訴，雖均未述及其於過程中，曾與被告聯繫、見面或接
    洽；亦未向被告求證伊家庭代工之真實性，或經被告告知要求匯款至某特定之帳
    號等情；是關於向被害人進行詐欺之者，應係該不詳姓名、年籍之成年男子、「
    陳永明」等不詳人士組成之創維公司成員無疑。衡酌本件被告關於本件所為者，
    僅係提供帳戶存摺，，其所為雖應予非難，然究其實質，被告與「陳永明」等人
    間，並無共同實施犯罪之犯意聯絡或行為分擔，其所為，僅係供為「陳永明」之
    人本件犯行順遂之助力，而為幫助犯無訛。
  (六)綜上所述，被告前述否認犯行之所辯，要係事後飾卸之詞，顯無足採。本件事證
    明確，被告之犯行，堪以認定，應依法論科。
二、核被告甲○○所為，係犯刑法第三百三十九條第一項之詐欺取財罪。其就「陳永
    明」等人之本件犯行，提供助力促其犯罪之實現，係幫助犯，應依刑法第三十條
    減輕其刑。公訴人雖認被告上開所為係幫助常業詐欺罪云云，惟並證據足資認定
    被告知悉該不詳姓名、年籍之成年男子及「陳永明」係以詐欺為常業，是公訴人
    起訴法條尚有未洽，惟起訴基本事實相同，爰依刑事訴訟法第三百條規定，變更
    起訴法條。爰審酌被告之素行，犯罪之動機、手段、所生危害、犯後仍飾詞圖卸
    之態度及尚有二女待養等一切情狀，量處如主文所示之刑，並諭知易科罰金之折
    算標準，以示儆懲。
據上論斷，應依刑事訴訟法第二百九十九條第一項、第三百條，刑法第三百三十九條
第一項、第三十條、第四十一條第一項前段，罰金罰鍰提高標準條例第一條前段、第
二條，判決如主文。
本案經檢察官鍾雅蘭到庭執行職務。
中      華      民      國      九十一      年      十      月    三    日
                                  臺灣桃園地方法院刑事第二庭
                                      法  官  徐  培  元
右正本證明與原本無異。
如不服本判決，應於判決送達後十日內向本院提出上訴狀( 應附繕本 )，上訴於
臺灣高等法院。
                                      書記官  宋  翠  玲
中      華      民      國      九十一      年      十      月    三    日
附錄本案論罪科刑法條
刑法第三百三十九條第一項
意圖為自己或第三人不法之所有，以詐術使人將本人或第三人之物交付者，處五年以
下有期徒刑、拘役或科或併科一千元以下罰金。
